【裁判字號】    98,訴,2288
【裁判日期】    980929
【裁判案由】    強盜等
【裁判全文】
臺灣臺中地方法院刑事判決              98年度訴字第2288號
公  訴  人  臺灣臺中地方法院檢察署檢察官
被      告  甲○○
                    （現羈押於臺灣臺中看守所）
指定辯護人  本院公設辯護人  己○○
上列被告因強盜等案件，經檢察官提起公訴（98年度偵字第1267
9 號），本院判決如下：
    主    文
甲○○犯竊盜罪，累犯，處有期徒刑伍月。扣案之鑰匙壹支沒收
；又犯攜帶兇器強盜罪，累犯，處有期徒刑柒年貳月。扣案之開
山刀壹把及刀鞘壹個，均沒收；又犯攜帶兇器強盜未遂罪，累犯
，處有期徒刑年捌月。扣案之開山刀壹把沒收。應執行有期徒
刑玖年陸月。扣案之鑰匙壹支、開山刀壹把及刀鞘壹個，均沒收
。
    犯罪事實
一、甲○○前曾因竊盜案件，經本院以93年度易字第1426號及93
    年度沙簡字第705 號分別判處有期徒刑1 年6 月及4 月，嗣
    定應執行刑為有期徒刑1 年8 月，於民國95年4 月13日假釋
    出監，甫於95年8 月22日因保護管束期滿視為執行完畢。詎
    猶不知悔改，復意圖為自己不法之所有，先於98年5 月18日
    清晨5 時許，在臺中市○區○○街6 號前，以其所有之自備
    鑰匙1 支，竊取蔡美娟所有供其配偶辛○○所使用之車牌號
    碼JPV-43 8號機車1 部後，再於當日上午6 時4 分許，騎乘
    上開機車，至臺中市○區○○路418 號「上美檳榔攤」前，
    眼見庚○○獨自1 人在內，認有機可乘，又意圖為自己不法
    所有，頭戴安全帽，拿1 個袋子（內裝開山刀1 把含刀鞘1
    個）進入檳榔攤店內，進入後，即取出袋內之開山刀，庚○○見狀大驚失色，本欲衝出店外，卻遭甲○○抓住反推進店
    內，恫稱：把錢拿出來等語，庚○○回稱：要多少，我給你
    ，樓下沒錢等語，甲○○聞言並未答話，逕以一手架住庚○○脖子，另一手則持開山刀抵住庚○○腰間，以此強暴方式
    ，至使庚○○無法抗拒後，再強押庚○○先上2 樓，由庚○○打開保險箱後，甲○○取得新臺幣（下同）2300元。隨即
    又將庚○○強押到1 樓，自行動手搜刮財物，旋在收銀台抽
    屜內搜得現金6000元。斯時，庚○○趁機衝出店外大喊搶劫
    ，甲○○見狀趕緊持上開開山刀，欲騎上開機車逃離現場，
    適路人丁○○騎乘機車路經該處，聽聞庚○○喊搶劫，立即
    以其騎乘之機車衝撞甲○○之機車，使甲○○之機車應聲倒
    地，甲○○不得已持刀改以跑步方式逃離，丁○○則持附近
    早餐店之旗杆1 支沿路尾隨追捕。嗣甲○○跑至臺中市○區
    ○○○路25 0號附近，適路人陳澱顯騎乘車牌號碼TDA-253
    號機車（乃陳澱顯向不詳之機車行借用）搭載女友乙○○行
    至該處，陳澱顯亦下車欲加入圍捕行列，只留乙○○坐在該
    機車上，甲○○見機不可失，復意圖為自己不法之所有，以
    右手持開山刀，左手抓住乙○○左手欲將乙○○拖下車，一
    面以台語說：「車給我，車給我」等語，一面以該開山刀朝
    乙○○手臂欲砍下，以此強暴方式，使乙○○無法抗拒，而
    欲強盜該機車，乙○○隨即因該拉扯而連同機車一併倒地，
    而甲○○欲砍下之開山刀，則遭追趕而至之丁○○持旗杆將
    之打掉，而掉落地上，陳澱顯同時間亦拿安全帽丟擲甲○○
    ，以阻止甲○○，旋甲○○當場遭丁○○、陳澱顯制伏於地
    ，並為警據報到場處理，而查獲上情，並當場在上開檳榔攤
    前扣得甲○○所有之刀鞘1 個及車牌號碼JPV-43 8號機車1
    部（業已發還被害人）；又在臺中市○區○○○路250 號前
    扣得甲○○所有之上開開山刀1 把及鑰匙1 支。
二、案經臺中市警察局第三分局報請臺灣臺中地方法院檢察署檢
    察官偵查起訴。
    理    由
一、按被告以外之人於審判外之言詞或書面陳述，除法律有規定
    者外，不得作為證據，刑事訴訟法第159 條固定有明文，惟
    被告以外之人於審判外之陳述，雖不符同法第159 條之1 至
    之4 規定，而經當事人於審判程序同意作為證據，法院審酌
    該言詞陳述或書面陳述作成時之情況，認為適當者，亦得為
    證據；又當事人、代理人或辯護人於法院調查證據時，知有
    第159 條第1 項不得為證據之情形，而未於言詞辯論終結前
    聲明異議者，視為有前項之同意，同法第159 條之5 亦定有
    明文。查本判決所引用下列各項證據方法之證據能力，被告
    甲○○、指定辯護人、檢察官於本院審理時均表示無意見，
    同意作為證據，且於本院審理中調查證據時，知有刑事訴訟
    法第15 9條第1 項不得為證據之情形，亦未於言詞辯論終結
    前聲明異議，且本院審酌該等證據作成之客觀情況均無不當
    ，並無不宜作為證據之情事，依刑事訴訟法第159 條之5之
    規定，認均具有證據能力，合先敘明。
二、訊據被告固承認有於前揭時、地竊盜機車及拿開山刀進去上
    美檳榔攤強盜等事實，惟矢口否認有強盜機車犯行，辯稱：
    當時伊並沒有去搶路人的機車，係因路人騎機車撞過來，伊
    要自衛才伸手去拉，但並沒有拉到機車或碰到人，犯案前伊
    吃了安眠藥迷迷糊糊，也不知道為什麼就犯案了云云，指定
    辯護人辯稱：被告行為時因有服用安眠藥，可能導致其行為
    辯識能力顯著降低之情形云云。惟查：
(一)、上開犯罪事實，業據被害人辛○○於警詢中指述、證人庚○○、乙○○、丁○○、陳澱顯於警詢、偵查中及本院審理時
    證述綦詳，復有贓物認領保管單、現場照片、上美檳榔攤監
    視器畫面翻拍照片附卷可稽，並有扣案之開山刀1 把、刀鞘
    1 個及鑰匙1 支可佐。
(二)、而就被告欲強盜車牌號碼TDA-253 號機車部分，被告於偵查
    中供稱：「（問：在逃逸過程中有無拉扯一位追捕你的民眾
    陳澱顯所騎的機車所載的女友乙○○，讓她跌倒在地而受傷
    ，並且持開山刀作勢往乙○○，意圖騎走他們的機車逃跑？
    ）有」、「（問：為何要拉扯他們？）我想要逃跑」等語（
    見偵查卷第9 頁），核與證人乙○○於警詢中證稱：「甲○○看到我還坐在機車上，便跑到機車要搶我的機車，當時我
    還坐在機車上，甲○○以左手抓住我的右手臂把我從機車上
    拖下來，害我跌坐在地上，甲○○跟我說要搶劫，然後右手
    拿起開山刀要往我砍過來」等語（見警卷第6 頁反面）、於
    偵查中具結證稱：「看到壞人要搶我們的機車，就看到他拿
    開山刀要殺我」、「（問：當時甲○○有無把你）從機車上
    拉下？）有」、「（問：你如何知道甲○○要搶你機車？）
    他一直走過來，把機車弄倒，要脅我要搶機車」、「（問：
    他當時有說要搶機車？）對」等語（見偵查卷第24、25頁）
    、於本院審理時到庭具結證稱：「被告說要搶劫，是在開山
    刀往我砍過來之前就說要搶劫，之後才用開山刀要砍我」、
    「我現在仔細回想，被告當時是說車給我」「（問：剛才講
    的有一些出入，是因為比較緊張，而且事隔很久之故？）是
    。應該是我在警、偵訊中所言才正確」等語（見本院卷第65
    、66頁）；證人陳澱顯於警詢中證稱：「甲○○看到我的機
    車便跑到機車要搶我的機車，當時我女朋友乙○○還坐在機
    車上，甲○○以左手抓住我女友的左手臂，右手拿起開山刀
    要往我女友乙○○砍去」等語（見警卷第10頁反面）、於偵
    查中具結證述：「（問：甲○○有無過來說車給我、車給我
    ？）有」、「（問：甲○○是要搶你們的機車？）是」等語
    （見偵查卷第24頁）、於本院審理時到庭具結證稱：對於案
    情的經過，警詢時比較清楚等語（見本院卷第70頁反面）；
    證人丁○○於警詢中證稱：「甲○○看到陳澱顯的機車，便
    跑到陳澱顯機車要搶陳澱顯機車，當時甲○○拿起開山刀要
    往陳澱顯老婆乙○○砍去」等語（見警卷第8 頁反面）、於
    偵查中具結證述：「我看到他左手捉住後座女性的左手，持
    刀恐嚇她要他們把機車讓出來」、「（問：你如何知道，當
    時甲○○是要騎那對男女的機車走？）因為他有用台話說把
    車給我」等語（見偵查卷第23頁）、於本院審理時到庭具結
    證稱：「（問：你是否可以確定，在十甲東路前面的地方，
    被告一手抓住乙○○左手，一手拿刀的時候，有講「車給我
    、車給我」？）我確定有」、「（、問：當被告接近戊○○
    的機車時，你有看到乙○○坐在機車上？）是」、「（問：
    乙○○是怎麼坐？）跨坐在後座，被告是面對他的左邊跑過
    來」、「（問：當被告衝向機車以及乙○○的時候，你說你
    有看到被告一手抓住乙○○手臂，一手舉起刀子跟乙○○說
    ：「車給我、車給我」？）是」、「（問：被告看到乙○○
    在尖叫，被告有什麼反應？）就是說車給我、車給我」、「
    因為那時候我一直專注在被告的刀子，因為我看到被告準備
    要砍下去的時候，我就用旗竿把他的刀子打掉」、「（問：
    被告把刀子高舉之後，有無往乙○○砍下去？）有砍下去的
    那個動作，是要往乙○○的身體方向砍下去，確實的部分我
    現在沒有辦法判斷，但被告沒有砍到乙○○，因為刀子砍下
    到一半，就被我用旗竿打掉，我隨即就制伏他」、「被告當
    時是一手抓住乙○○的左手腕，一手拿刀，這整個過程被告
    應該沒有碰到機車」等語（見本院卷第72至74頁）大致相符
    ，足認被告當時確有強盜機車之不法所有意圖甚明。又證人
    乙○○雖證稱被告當時既係以左手抓住伊之右手等語，惟就
    此證人陳澱顯、丁○○上開證詞均係證稱被告當時係面對乙○○左邊跑過去，且係抓住乙○○之左手等語甚為明確，足
    認就此部分應係乙○○誤記所致，併此敘明。
(三)、又被告雖辯稱當時吃安眠藥，意識不清云云，然參酌被告自
    承犯案當時知道竊盜及強盜均是違法的行為、於犯強盜案前
    仍知悉要先去竊取別人機車，避免遭人發現等語（見本院卷
    第28頁反面、75頁），顯見被告對其行為之違法性具有充足
    之認識，且被告騎乘自己之機車出門後，猶能順利抵達行竊
    現場，順利竊取機車，繼而再順利騎乘機車尋找強盜之目標
    ，找到目標後，亦知悉要搜刮財物，而強盜後，聽聞被害人
    喊搶劫，亦知悉要騎乘竊得之機車逃離現場，嗣因該機車遭
    證人丁○○撞倒，亦立即反應改以跑步方式離開以避免被逮
    ，後來證人丁○○追捕時，亦能抵抗，隨即發現乙○○坐在
    機車上又想去強盜該機車，想辦法欲脫困等情（見本院卷第
    28頁），思緒縝密、反應迅速，並無何辨識能力、行動能力
    迥異於常人或顯著降低之情形，再參諸證人丁○○於本院審
    理時證述：「（問：從被告奔跑過程，以及反抗的過程，是
    否可以看出動作奇怪，與常人有異？）沒有。看起來與正常
    人一樣」、「（問：你在追捕被告過程中，有無發現被告的
    步伐忽快忽慢，或是有晃動的現象？）沒有」、「（問：你
    在追捕被告的過程，從振興路418 號到十甲東路，大約有多
    遠？）不會超過一公里」等語（見本院卷第72頁反面），足
    見被告當時猶能跑離上開檳榔攤相當距離，始遭制伏，其行
    為時之精神狀態、行為能力顯與常人無異，難認其行為當時
    已無判斷是非之能力，職是，被告於行為時，並無刑法第19
    條第1 項、第2 項所定之「行為時因精神障礙或其他心智缺
    陷，致不能辨識其行為違法或欠缺依其辨識而行為之能力」
    、「行為時因前項之原因，致其辨識行為違法或依其辨識而
    行為之能力，顯著減低」之情事已明，且被告上開辯稱犯案
    前有服用安眠藥乙情，除其所辯外，亦無證據足認被告當日
    是否確有服用安眠藥或其確實服用之藥量，故指定辯護人就
    此部分聲請再為精神鑑定，本院因認並無必要，附此敘明。
    至證人乙○○、陳澱顯於本院審理時雖曾證述：被告當時好
    像有施用毒品云云，然證人乙○○、陳澱顯上開證詞係因乙○○後來聽警察說被告當日有去打針，才主觀臆測被告可能
    有吸毒云云（見本院卷第66、69頁），且其等此部分臆測之
    詞，與被告上開所辯（吃安眠藥，並非吸毒），亦顯不相符
    ，足認證人乙○○、陳澱顯上開臆測，顯不足為有利於被告
    之認定。
(四)、綜上所述，本案事證明確，被告犯行堪以認定。
三、按強盜罪之成立，以意圖為自己或第三人不法之所有，施以
    強暴、脅迫、藥劑、催眠術或他法，至使不能抗拒而取他人
    之物或使其交付者為構成要件。所稱「至使不能抗拒」係指
    行為人所施之強暴、脅迫等不法行為，在事實上，已達於使
    被害人無法抗拒或不能抗拒之程度而言；強盜罪之強暴、脅
    迫，祇須抑壓被害人之抗拒或使被害人身體上、精神上處於
    不能抗拒之狀態為已足，其暴力縱未與被害人身體接觸，仍
    無礙於強盜罪責之成立，縱令被害人實際並無抗拒行為，仍
    於強盜罪之成立，不生影響（最高法院86年度臺上字第3143
    號、89年度臺上字第3035號、91年度臺上字第2653號、92年
    度臺上字第2982號判決要旨可資參照）。另按是否「不能抗
    拒」，除應考量行為人所實施之不法手段是否足以抑制通常
    人之抗拒，使之喪失自由意思外，並應就被害人之年齡、性
    別、性格、體能及當時所處環境等因素，加以客觀之考察，
    以為判別標準（最高法院88年度臺上字第2132號判決參照）
    。查被告強盜時所使用之開山刀1 把，刀刃鋒利，為金屬製
    （見警卷第33、34頁照片），客觀上足以對人之生命、身體
    、安全構成威脅，係具有危險性之兇器無疑。參之當時犯案
    情境，被害人庚○○、乙○○均係徒手，被告為一壯年男子
    ，突持開山刀架在庚○○腰間及向乙○○揮砍，欲強取財物
    ，審酌當時之情境、施暴方式，於客觀上業已達到使一般人
    在身體及心理上處於被壓制而不能抗拒之程度，委無疑義。
四、核被告所為，係犯刑法第320 條第1 項之普通竊盜罪、第33
    0 條第1 項之攜帶兇器加重強盜罪及第330 條第2 項、第1
    項之攜帶兇器加重強盜未遂罪。被告上開強盜機車犯行，尚
    未取財得逞，應依刑法第25條第2 項之規定，減輕其刑。被
    告所犯上開3 罪間，犯意各別，行為互殊，應予分論併罰。
    又被告前曾因竊盜案件，經本院以93年度易字第1426號及93
    年度沙簡字第705 號分別判處有期徒刑1 年6 月及4 月，嗣
    定應執行刑為有期徒刑1 年8 月，於95年4 月13日假釋出監
    ，甫於95年8 月22日因保護管束期滿視為執行完畢，有臺灣
    高等法院被告前案紀錄表在卷足徵，其於有期徒刑執行完畢
    5 年內，故意再犯本案有期徒刑以上之罪，為累犯，均應依
    刑法第47條第1 項規定加重其刑，並依法先加重其刑後減輕
    之（指強盜機車未遂部分）。爰審酌被告正值壯年，不思以
    正途謀取財富，竟圖不勞而獲，犯罪之手段、目的均可議，
    持兇器犯案，蔑視法紀、危害社會治安甚鉅，對被害人等造
    成之危害，惡性非輕，再審之被告犯罪後已坦承部分犯行之
    犯後態度等一切情狀，分別量處如主文所示之刑及定其應執
    行刑，以示懲儆。公訴人雖具體求刑判處被告應執行刑為10
    年6 月，本院斟酌被告所獲財物非多，又已承認部分犯行，
    認公訴人求刑尚嫌略重，因認量刑如主文所示為適當，附此
    敘明。上開供犯罪使用之開山刀1 把、刀鞘1 個及鑰匙1 支
    ，係被告所有之物，業據被告供明在卷，自應依刑法第38條
    第1 項第2 款之規定，在其各次犯行下分別予以宣告沒收。
據上論斷，應依刑事訴訟法第299 條第1 項前段，刑法第320 條
第1 項、第330 條第1 項、第2 項、第25條第2 項、第47條第1
項、第51條第5 款、第38條第1 項第2 款，刑法施行法第1 條之
1第1項、第2項前段，判決如主文。
本案經檢察官丙○○到庭執行職務。
中    華    民    國    98    年    9     月    29    日
              刑事第十一庭  審判長法  官  李雅俐
                                  法  官  王世華
                                  法  官  蔡美華
以上正本證明與原本無異。
如不服本判決應於收受判決後10日內向本院提出上訴書狀，並應
敘述具體理由；其未敘述上訴理由者，應於上訴期間屆滿後20日
內向本院補提理由書（均須按他造當事人之人數附繕本）「切勿
逕送上級法院」。
                                  書記官  黃舜民
中    華    民    國    98    年    9     月    29    日
附錄論罪科刑法條
中華民國刑法第320條第1項
意圖為自己或第三人不法之所有，而竊取他人之動產者，為竊盜
罪，處5  年以下有期徒刑、拘役或 5 百元以下罰金。
中華民國刑法第330條
犯強盜罪而有第 321 條第 1 項各款情形之一者，處 7 年以上
有期徒刑。
前項之未遂犯罰之。


司法院資訊處製作；財團法人民間司法改革基金會備份。
